【裁判字號】    99,上訴,173
【裁判日期】    990603
【裁判案由】    偽造文書等
【裁判全文】
臺灣高等法院刑事判決                 99年度上訴字第173號
上  訴  人  臺灣板橋地方法院檢察署檢察官
上  訴  人
即  被  告  甲○○
選任辯護人  黃世瑋律師
被      告  丙○○
上列上訴人因被告偽造文書等案件，不服臺灣板橋地方法院98年
度訴字第3610號，中華民國98年10月29日第一審判決（起訴案號
：臺灣板橋地方法院檢察署98年度偵字第24216 號），提起上訴
，本院判決如下：
    主  文
原判決撤銷。
甲○○、丙○○共同犯行使偽造公文書罪，各處有期徒刑壹年。
如附表一所示之印文及扣案如附表二所示之物均沒收。
    犯罪事實
一、甲○○、丙○○依其等社會生活經驗及智識程度，均明知受
    他人指示收取來路不明之款項，將成為詐欺集團詐取不法贓
    款之共犯，竟與真實年籍、姓名不詳、自稱「東義」、「小
    黑」、「阿正」、「眼鏡仔」等成年男子及其所屬之詐騙集
    團成員，共同基於意圖為自己不法所有而冒充公務員、行使
    偽造公文書、特種文書以詐欺取財之犯意聯絡，先由該詐騙
    集團成員於民國98年8 月21日上午，撥打電話予乙○○，佯
    稱其等為「臺北市政府警察局警員謝宏滿、黃明招」、「臺
    灣台北地方法院法官李英豪」等人，向乙○○詐稱：因涉嫌
    洗錢，須依其指示提領款項交其保管云云，致乙○○陷於錯
    誤，而於98年8 月21日、同年月24日將新臺幣（下同）40萬
    元、60萬元、45萬元，在台北縣樹林市○○路「育林國小」
    前交付予佩掛偽造「臺灣省法務部行政執行署監管科書記官
    林明宏」識別證之丙○○，另於同年月28日，在台北縣樹林
    市○○路「育林國小」前交付100萬元（合計245萬元）予自
    稱由李英豪法官派來之姓名、年籍不詳之人，丙○○及該姓
    名、年籍不詳之人即交付如附表一所示之偽造公文書，以取
    信乙○○，再將詐得款項交回予詐騙集團成員。該詐騙集團
    成員於詐得前開款項後，食髓知味，復承前犯意，於98年 8
    月31 日，由「阿正」將詐騙集團所有之衛星導航機1台、行
    動電話4支（含門號0000000000號、0000000000號、000000
    0000號、0000000000號SIM卡各1枚）、車號4332-TY號自用
    小客車、偽造「臺灣省臺北地檢署印」公印1枚、紅色印泥2
    盒、黑色手提包1只、襯衫、領帶、西裝褲各1件、皮鞋1雙
    等物，在台中市○○路、文心路口，交付予甲○○，嗣於同
    日晚間10時許，在同一地點，將行動電話2支（含門號00000
    00000號、0000000000號SIM卡各1枚）交付予丙○○，供與
    甲○○、丙○○二人聯絡、前往「阿正」指定地點向遭詐騙
    者收取款項（即俗稱之「車手」）。該詐騙集團成員旋於98
    年9月1日上午10時許，再度撥打電話予乙○○，詐稱須依其
    指示將退休金交其保管，欲向乙○○行騙，乙○○察覺有異
    ，假意配合，約定於同日下午4時20分許，在台北縣樹林市
    ○○路、復興路口前交款，惟已先行報警處理。該詐騙集團
    成員則於同日下午，指示甲○○駕車搭載丙○○，由丙○○
    於同日下午4時20分許，佩掛偽造「臺灣省法務部行政執行
    署監管科書記官林明宏」識別證，欲向乙○○取款，以上均
    足生損害於司法人員依法執行職務及乙○○。嗣為事先埋伏
    之警員當場查獲，扣得如附表二所示之物。
二、案經乙○○訴由桃園縣政府警察局移送臺灣板橋地方法院檢
    察署檢察官偵查起訴。
    理  由
一、按被告以外之人於審判外之言詞或書面陳述，除法律有規定
    者外，不得作為證據；又被告以外之人於審判外之陳述，雖
    不符合同法第159條之1至第159條之4之規定，但經當事人於
    審判程序同意作為證據，法院審酌該言詞陳述或書面陳述作
    成時之情況，認為適當者，亦得為證據，刑事訴訟法第 159
    條第1項及第159條之5第1項分別定有明文。經查，本判決所
    引用被告以外之人於審判外之陳述，固為傳聞證據，然檢察
    官、被告甲○○、丙○○於本院準備程序時均表示同意作為
    證據，本院審酌上開證據資料製作時之情況，尚無違法不當
    及證明力明顯過低之瑕疵，亦認為以之作為證據應屬適當。
    揆諸前開規定，依刑事訴訟法第159條之5規定，認前揭證據
    資料均有證據能力。
二、上揭事實，業據被告於原審及本院審理時坦承不諱，並經證
    人乙○○於警詢及本院審理時證述屬實，復有如附表一所示
    之偽造公文書、扣案如附表所示之物可供佐證，足認被告自
    白核與事實相符，堪以採信。本案事證明確，被告犯行，洵
    堪認定。
三、核被告所為，均係犯刑法第158條第1項之僭行公務員職權罪
    （冒充警員、法官、書記官部分）、第216條、第212條之行
    使偽造特種文書罪（提示偽造識別證部分）、第216 條、第
    211 條之行使偽造公文書罪（提示偽造偵查卷宗封面、政務
    科公文部分）、第339條第1項之詐欺取財罪（詐取財物部分
    ）。被告及該詐騙集團成員在偽造偵查卷宗封面、政務科公
    文上偽造「台灣省台北地方法院印」、「臺灣省臺北地檢署
    印」等公印文之行為，分別為偽造公文書之階段行為；而偽
    造公文書復持以行使，其偽造之低度行為，應為其行使之高
    度行為所吸收，均不另論罪。被告與「東義」、「小黑」、
    「阿正」、「眼鏡仔」等成年男子及詐騙集團成員間，就前
    開犯行，有犯意聯絡及行為分擔，為共同正犯。又被告基於
    詐欺取財之犯意，多次僭行公務員職權、行使偽造公文書、
    特種文書及詐取告訴人財物，於密切接近之時地實施，侵害
    同一之法益，各行為之獨立性極為薄弱，依一般社會健全觀
    念，在時間差距上，難以強行分開，在刑法評價上，以視為
    數個舉動之接續施行，合為包括之一行為予以評價，較為合
    理，應屬接續犯，均論以實質上一罪。至被告以僭行公務員
    職權、行使偽造公文書、特種文書之方式施行詐術，取得財
    物，係一行為觸犯上開數罪名，為想像競合犯，應從一重之
    行使偽造公文書罪處斷，公訴意旨認應分論併罰，尚有誤會
    ，附此敘明。
四、原審因予論罪科刑，固非無見，惟查：證人即告訴人乙○○
    於本院審理時證稱：第三次（100 萬元）不是交給被告丙○○（見本院審判筆錄第4頁），原審認告訴人係將100萬元交
    付被告丙○○，尚有未洽；且扣案偽造之公印為「臺灣省臺
    北地檢署印」，有該公印扣案可稽，原審誤為「台灣省台北
    地檢署印」，亦有未合；又扣案偽造之「臺灣省法務部行政
    執行署監管科書記官林明宏」識別證上「林明宏」之記載，
    以及偽造之台灣台北地方法院地檢署政務科公文上法官「李
    英豪」、檢察官「李嘉明」之記載，均非表示簽名者個人身
    分，以作為人格同一性之證明，原審認為係署押、印文，尚
    有違誤；另如附表一所示之偽造公文書，並非查獲被告而扣
    案，係被告丙○○及其共犯因行使而交付告訴人，已非被告
    及其詐欺集團成員之共犯所有，原審予以沒收，亦有違誤。
    被告甲○○上訴否認犯罪，檢察官上訴認原審量刑過輕，雖
    均無理由，然原判決既有上開可議之處，自應由本院將原判
    決撤銷改判。爰審酌被告2 人之素行、犯罪之動機、目的均
    僅為一己之私利、依詐騙集團成員指示擔任車手、收取詐欺
    款項，增加被害人尋求救濟及治安機關查緝犯罪之困難，危
    害被害人財產安全及社會治安，及犯罪後坦承犯行，被告甲○○已與告訴人達成和解，願分期賠償告訴人30萬元，被告
    丙○○亦表示願分期賠償告訴人20萬元，犯後態度尚屬良好
    等一切情狀，分別量處如主文第2項所示之刑。
五、扣案「臺灣省臺北地檢署印」1 枚及附表一所示偽造之公印
    文，分別為偽造之印章、印文，應依刑法第219 條規定宣告
    沒收。扣案如附表所示二之行動電話、黑色手提包、襯衫、
    領帶、西裝褲、皮鞋、衛星導航機、印泥、偽造公文書、識
    別證等件，為該詐騙集團成員所有，供其等與被告共犯本案
    犯罪所用之物，爰依刑法第38條第1項第2款規定沒收。至如
    附表二所示之偽造「台灣省台北地方法院印」、「臺灣省臺
    北地檢署印」等公印文，因已隨同該等偽造公文書沒收，爰
    不另依刑法第219條規定重複為沒收之宣告，附此敘明。
據上論斷，應依刑事訴訟法第369條第1項前段、第364條、第299
條第1項前段，刑法第28 條、第158條第1項、第216條、第211條
、第212條、第219條、第339條第1項、第55條、第38條第1項第2
款，刑法施行法第1條之1，判決如主文。
本案經檢察官壽勤偉到庭執行職務。
中    華    民    國    99    年    6     月    3     日
                  刑事第五庭  審判長 法  官  高明哲
                                     法  官  高玉舜
                                     法  官  劉秉鑫
以上正本證明與原本無異。
如不服本判決，應於收受送達後10日內向本院提出上訴書狀，其
未敘述上訴之理由者並得於提起上訴後10日內向本院補提理由書
（均須按他造當事人之人數附繕本）「切勿逕送上級法院」。
                                     書記官  蔡宜蓁
中    華    民    國    99    年    6     月    3     日
附表一：
┌──┬───────────────┬────────┐
│編號│       偽造公文書名稱         │公印文名稱及數量│
├──┼───────────────┼────────┤
│ 一 │臺灣台北地方法院檢察署政務科偵│無              │
│    │查卷宗封面（監管金額：40萬元）│                │
├──┼───────────────┼────────┤
│ 二 │台灣台北地方法院地檢署政務科公│「台灣省台北地方│
│    │文（40萬元）                  │法院印」印文壹枚│
├──┼───────────────┼────────┤
│ 三 │臺灣台北地方法院檢察署政務科偵│無              │
│    │查卷宗封面（監管金額：60萬元）│                │
├──┼───────────────┼────────┤
│ 四 │台灣台北地方法院地檢署政務科公│「台灣省台北地方│
│    │文（60萬元）                  │法院印」印文壹枚│
├──┼───────────────┼────────┤
│ 五 │臺灣台北地方法院檢察署政務科偵│無              │
│    │查卷宗封面（監管金額：45萬元）│                │
├──┼───────────────┼────────┤
│ 六 │台灣台北地方法院地檢署政務科公│「臺灣省臺北地檢│
│    │文（45萬元）                  │署印」印文壹枚  │
├──┼───────────────┼────────┤
│ 七 │臺灣台北地方法院檢察署政務科偵│「臺灣省臺北地檢│
│    │查卷宗封面（監管金額：100萬元 │署印」印文壹枚  │
│    │）                            │                │
├──┼───────────────┼────────┤
│ 八 │台灣台北地方法院地檢署政務科公│「臺灣省臺北地檢│
│    │文（100萬元）                 │署印」印文壹枚  │
└──┴───────────────┴────────┘
附表二：
┌──┬────────────────────────┐
│編號│             應沒收之物品及數量                 │
├──┼────────────────────────┤
│ 一 │偽造之「臺灣省臺北地檢署印」印章壹枚。          │
├──┼────────────────────────┤
│ 二 │偽造臺灣台北地方法院檢察署政務科偵查卷宗封面壹紙│
│    │（其上有偽造「臺灣省臺北地檢署印」公印文壹枚）。│
├──┼────────────────────────┤
│ 三 │偽造台灣台北地方法院地檢署政務科公文壹紙（其上有│
│    │有偽造「臺灣省臺北地檢署印」公印文壹枚）。      │
├──┼────────────────────────┤
│ 四 │偽造台灣省法務部行政執行署書記官林明宏識別證壹張│
├──┼────────────────────────┤
│ 五 │行動電話陸支（含0000000000、0000000000號、098946│
│    │7634號、0000000000號、0000000000號、0000000000號│
│    │SIM卡各壹枚）。                                 │
├──┼────────────────────────┤
│ 六 │黑色手提包壹只、襯衫、領帶、西裝褲各壹件、皮鞋壹│
│    │雙、衛星導航機壹台、印泥貳盒                    │
└──┴────────────────────────┘
附錄：本案論罪科刑法條全文
中華民國刑法第158條
（僭行公務員職權罪）
冒充公務員而行使其職權者，處3年以下有期徒刑、拘役或5百元
以下罰金。
冒充外國公務員而行使其職權者，亦同。
中華民國刑法第218條
（偽造盜用公印或公印文罪）
偽造公印或公印文者，處5年以下有期徒刑。
盜用公印或公印文足以生損害於公眾或他人者，亦同。
中華民國刑法第216條
（行使偽造變造或登載不實之文書罪）
行使第210條至第215條之文書者，依偽造、變造文書或登載不實
事項或使登載不實事項之規定處斷。
中華民國刑法第212條
（偽造變造特種文書罪）
偽造、變造護照、旅券、免許證、特許證及關於品行、能力服務
或其他相類之證書、介紹書，足以生損害於公眾或他人者，處1
年以下有期徒刑、拘役或3百元以下罰金。
中華民國刑法第211條
（偽造變造公文書罪）
偽造、變造公文書，足以生損害於公眾或他人者，處1年以上7年
以下有期徒刑。
中華民國刑法第339條
（普通詐欺罪）
意圖為自己或第三人不法之所有，以詐術使人將本人或第三人之
物交付者，處5年以下有期徒刑、拘役或科或併科1千元以下罰金
。
以前項方法得財產上不法之利益或使第三人得之者，亦同。
前二項之未遂犯罰之。

司法院資訊處製作；財團法人民間司法改革基金會備份。
